臺灣桃園地方法院民事簡易判決
110年度桃保險簡字第61號
原      告  富邦產物保險股份有限公司

法定代理人  賴榮崇  
訴訟代理人  潘炳煌  
被      告  林志祥  
上列當事人間請求損害賠償事件，本院於民國111年4月13日言詞
辯論終結，判決如下：
    主    文
一、被告應給付原告新臺幣196,347元，及自民國一一○年五月七
    日起至清償日止，按年息百分之五計算之利息。
二、訴訟費用（除減縮部分）由被告負擔。
三、本判決得假執行。
    事實及理由
壹、程序方面：
    按簡易訴訟之訴狀送達後，原告不得將原訴變更或追加他訴
    ，但擴張或減縮應受判決事項之聲明者，不在此限，民事訴
    訟法第436 條第2 項適用第255 條第1 項但書第3 款定有明
    文。經查，原告起訴請求：「被告應給付原告新臺幣（下同
    ）330,000元，及自起訴狀繕本送達翌日起至清償日止，按
    週年利率5 ％計算之利息」（見本院卷第3頁），嗣於民國11
    0年12月2日言詞辯論期日變更訴之聲明為：「被告應給付原
    告196,347元，及自繕本送達翌日起至清償日止，按週年利
    率5 ％計算之利息」（見本院卷第74頁），核為減縮應受判
    決事項之聲明，應予准許。
貳、實體方面：
一、原告主張：被告於108年4月21日4時48分許，駕駛車牌號碼0
    00-0000號營業小客車（下稱肇事車輛），沿國道1號高速公
    路由南往北方向行駛，行經國道1號北向36公里處之內側車
    道時，因故打滑擦撞護欄後，橫停在內側車道上，後訴外人
    王聖智駕駛車牌號碼00-0000號自用小客車（下稱第三車輛
    ）自同向後方而來，見狀煞避不及而撞上肇事車輛，而訴外
    人葉明正駕駛原告所承保之車牌號碼000-0000號租賃小客車
    （下稱系爭車輛），自同向後方之外側車道駛至，見第三車
    輛撞擊後橫停在外側車道上，亦因閃避不及而撞上第三車輛
    ，致系爭車輛受有損害，而需支出修繕費用330,000元（含
    鈑金費用58,000元、烤漆費用15,000元及零件費用257,000
    元），後原告依約給付上開修繕費用，並計算、扣除零件折
    舊之費用後，爰依民法侵權行為及保險代位之法律關係，提
    起本件訴訟，並聲明：如主文第1 項所示。
二、被告則以：被告當天係因天雨路滑而導致肇事車輛失控打滑
    ，且王聖智與葉明正當天僅均各保持一台自小客車之車距，
    應有未保持安全距離及未注意車前狀況之過失，上開交通事
    故之發生係因王聖智與葉明正之過失導致，被告並無過失等
    語，資為抗辯。並聲明：原告之訴駁回。
三、本院得心證之理由：
　㈠被告駕駛肇事車輛於前開時、地，因故打滑擦撞護欄，並橫
    停在內側車道上，後王聖智駕駛車第三車輛自同向後方而來
    ，而與肇事車輛發生碰撞，嗣葉明正駕駛系爭車輛行經上開
    地點時，亦與第三車輛發生碰撞乙情，有道路交通事故現場
    圖、事故調查表㈠、㈡、調查筆錄及現場照片等（見本院卷第
    9頁、第31至47頁）在卷可參，復為兩造所不爭執，是此部
    分之事實，應先堪以認定。
　㈡按因故意或過失，不法侵害他人之權利者，負損害賠償責任
    。汽車、機車或其他非依軌道行駛之動力車輛，在使用中加
    損害於他人者，駕駛人應賠償因此所生之損害，民法第184
    條第1 項前段、第191 條之2 前段分別定有明文。經查，被
    告於上開時間駕駛肇事車輛行經前開地點時，因故失控打滑
    致橫停在內側車道上，並肇致前開王聖智、葉明正之追撞事
    故乙情，業經本院認定如上，而被告雖辯稱葉明正於警詢時
    坦認有未保持安全距離之過失，復抗辯葉明正亦有未注意車
    前狀況等語（見本院卷第67頁背面至第68頁），惟參諸葉明
    正於警詢時係供稱：我當時係開在外側車道，第三車輛突然
    打橫的出現在我前方約一台自小客車得距離，我還來不及反
    應就撞上了等語（見本院卷第42頁），再參酌系爭車輛在撞
    擊後係停放在中外側車道乙情，亦有現場照片（見本院卷第
    43至46頁）附卷可參，足見葉明正駕駛之系爭車輛當時確係
    行駛在外側車道無疑。而肇事車輛打滑擦撞護欄後，橫停在
    內側車道上，並與王聖智駕駛之第三車輛發生碰撞而波及在
    外側車道之系爭車輛，自難認葉明正有何過失存在。
　㈢另本件經送請新北市政府車輛行車事故鑑定會鑑定及覆議後
    均認：被告因不明原因失控打滑引發肇事，為肇事原因；王
    聖智、葉明正無肇事因素等情，亦有新北市政府交通事件裁
    決處108年9月24日新北裁鑑字第1084662653號函暨新北車鑑
    字第0000000號鑑定意見書、新北市政府交通局108年12月16
    日新北交安字第1082049423號函（見本院卷第10至12頁、第
    83頁）存卷可佐，亦同本院上開之認定。此外，被告復未能
    舉其他事證以明葉明正就上開交通事故有何故意或過失損害
    權益之行為，是被告抗辯原告就本件事故亦有過失云云，即
    難認有據。
　㈣從而，被告駕駛肇事車輛具有過失，因而導致系爭車輛受有
    前開之損害，則原告請求被告負侵權行為損害賠償責任，自
    屬有據。
四、負損害賠償責任者，除法律另有規定或契約另有訂定外，應
    回復他方損害發生前之原狀，且債權人得請求支付回復原狀
    所必要之費用，以代回復原狀，民法第213 條第1 、3 項定
    有明文。又物被毀損者，被害人除得依民法第196 條行使權
    利外，亦得依第213 條第3 項請求支付回復原狀所必要之費
    用，最高法院107 年度台上字第1618號民事判決參照。債權
    人所得請求者既為回復原狀之必要費用，倘以修復費用為估
    定其回復原狀費用之標準，則修理材料以新品換舊品時，即
    應予折舊，最高法院96年度台上字第854號民事判決參照。
    另依行政院財政部發布之固定資產耐用年數表及固定資產折
    舊率表規定，營業小客車之耐用年數為4 年，依定率遞減法
    每年折舊1000分之438 ，其最後1 年之折舊額，加歷年折舊
    累計額，總和不得超過該資產成本原額之10分之9 。經查，
    系爭車輛修理費用總計為330,000元（含鈑金費用58,000元
    、烤漆費用15,000元及零件費用257,000元）乙情，有估價
    單及統一發票（見本院卷第14至18頁、第23頁）在卷可稽，
    惟零件費用既係以舊換新，即應計算折舊，而系爭車輛為租
    賃小客車，原告復自承為運輸業用客車、貨車，且出廠日係
    107年1月乙節，有行車執照（見本院卷第24頁）附卷可參，
    系爭車輛至本件車禍事故發生之108年4月止，已使用1年4月
    期間，則揆諸上開折舊規定，零件部分費用折舊後之金額應
    為123,347元（計算式詳如附表），另加計鈑金費用58,000
    元、烤漆費用15,000元，則原告得請求系爭車輛修復之費用
    應為196,347元（計算式：123,347＋58,000＋15,000＝196,347
    ）。又原告依照保險契約之約定支付上開修繕費用乙情，亦
    有汽（機）車險理賠申請書、汽車險重大賠案工料理算明細
    表（見本院卷第5、13頁）在卷可參。從而，原告請求被告
    給付196,347元，於法有據，應予准許。
五、末按給付無確定期限者，債務人於債權人得請求給付時，經
    其催告而未為給付，自受催告時起，負遲延責任。其經債權
    人起訴而送達訴狀，或依督促程序送達支付命令，或為其他
    相類之行為者，與催告有同一之效力；又遲延之債務，以支
    付金錢為標的者，債權人得請求依法定利率計算之遲延利息
    ，而應付利息之債務，其利率未經約定，亦無法律可據者，
    週年利率為5 ％，民法第229 條第2 項、第233 條第1 項前
    段及第203 條分別定有明文。查，本件原告請求被告給付19
    6,347元部分，係以支付金錢為標的，且無確定期限，又未
    約定利息，則被告應自受催告時起，負遲延責任，則原告就
    上述得請求之金額，併請求自起訴狀繕本送達被告之翌日即
    110年5月7日（於110年4月26日寄存送達桃園市政府警察局
    八德分局四維派出所，見本院卷第49頁）起至清償日止，按
    年息5 ％計算之利息，同屬有據。
六、從而，原告依民法侵權行為及保險代位之法律關係，請求被
    告給付如主文第1 項所示，為有理由，應予准許。
七、本件原告勝訴部分，係就民事訴訟法第427 條適用簡易訴訟
    程序所為被告敗訴之判決，依同法第389 條第1 項第3 款之
    規定，應依職權宣告假執行。
八、本件事證已臻明確，兩造其餘攻擊防禦方法及舉證，經本院
    斟酌後，核與判決結果無影響，爰不予一一論述，併此敘明
    。
九、訴訟費用負擔之依據：民事訴訟法第78條。
中　　華　　民　　國　　111 　年　　5 　　月　　6 　　日
                  桃園簡易庭  法  官  顏嘉漢
以上為正本係照原本作成。
如不服本判決，應於送達後20日內，向本院提出上訴狀並表明上
訴理由，如於本判決宣示後送達前提起上訴者，應於判決送達後
20日內補提上訴理由書（須附繕本）。
如委任律師提起上訴者，應一併繳納上訴審裁判費。   
中　　華　　民　　國　　111 　年　　5 　　月　　6 　　日
                              書記官  楊上毅
附表
折舊時間           金額
第1年折舊值        257,000×0.438=112,566
第1年折舊後價值    257,000-112,566=144,434
第2年折舊值        144,434×0.438×(4/12)=21,087
第2年折舊後價值    144,434-21,087=123,347